臺灣高雄地方法院刑事判決　
111年度金訴緝字第3號
公  訴  人  臺灣高雄地方檢察署檢察官
被      告  楊宗展



上列被告因詐欺等案件，經檢察官提起公訴（109年度偵字第602
5號、第6188號、第6548號、第11152號、第11153號、第11158號
、第11162號、第11375號、第13327號、第14103號、第14409號
、第14410號、第14411號、第14412號、第14413號、第14666號
、第15635號、第22731號、第23389號、第23473號、第23474號
），因被告於準備程序進行中，就被訴事實為有罪之陳述，經受
命法官告知簡式審判程序之旨，並聽取被告與公訴人之意見後，
由本院合議庭裁定由受命法官獨任依簡式審判程序審理，判決如
下：
    主  文
楊宗展幫助犯三人以上共同詐欺取財罪，處有期徒刑捌月。
    犯罪事實
一、楊宗展與徐佩吟（另行審結）為朋友關係。楊宗展明知個人
    金融機構帳戶金融卡及密碼，係個人理財之重要工具，亦為
    關係個人財產、信用之表徵，一般人無故取得他人金融機構
    帳戶使用，常與財產犯罪密切相關，可預見將金融機構帳戶
    提供予他人使用，可能遭他人利用作為詐欺取財轉帳匯款之
    犯罪工具，亦將可能被利用作為收受及掩飾特定犯罪所得使
    用，他人轉帳匯款後即產生掩飾資金流動軌跡以逃避國家追
    訴、處罰之效果，於獲徐佩吟告知其友人欲向楊宗展收取帳
    戶後，竟基於縱使發生上開結果，亦予容任之幫助徐佩吟所
    屬之3人以上共同詐欺取財及幫助洗錢之不確定故意，於民
    國109年2月初某日，在高雄市○○區○○路0號第一商業銀行股
    份有限公司鳳山分行外，將其在該分行申辦之帳號00000000
    000號帳戶（下稱第一銀行帳戶）之存摺、網路銀行帳號及
    密碼、印章，連同身分證影本交付予徐佩吟。徐佩吟所屬詐
    欺集團取得楊宗展上開物品即資料後，即由詐騙集團不詳男
    性成年成員自稱「DHC客服人員」、「土地銀行陳主任」等
    人，自109年2月17日起至109年3月2日，陸續向蘇素卿及其
    子張詠竣佯稱：因張詠竣DHC帳戶被升級為高級會員，需每
    月繳納5,800元，倘若欲解除資格，須依指示操作提款機云
    云，致蘇素卿陷於錯誤，於109年3月2日10時21分許，匯款
    新臺幣（下同）88萬5,123元至楊宗展前揭第一銀行帳戶後
    ，旋由不詳之人轉帳88萬5,000元至胡慧美（另行審結）名
    下中華郵政股份有限公司鳳山郵局帳號00000000000000（起
    訴書附表誤載為000000000000000）號帳戶，再由胡慧美於1
    09年3月2日11時25分、11時34分許，至高雄市○○區○○路000
    號「大寮大發郵局」ATM提領5,000元、臨櫃提領8萬8,000元
    ；再於同日12時57分許，至高雄市○○區○○○路00號「鳳山一
    甲郵局」臨櫃提領79萬2,000元後，將上開提領金額交予邱
    進益（另行審結）。邱進益取得詐騙款項後，再交予真實姓
    名年籍不詳，綽號「阿軍」之成年人，藉此創造資金軌跡之
    斷點，而以此迂迴層轉之方式隱匿詐欺犯罪所得之去向。嗣
    經蘇素卿發覺受騙報警處理，經警調閱監視錄影畫面及交易
    明細，循線查獲上情。
二、案經蘇素卿訴由高雄市政府警察局三民第二分局報告臺灣高
    雄地方檢察署檢察官偵查後起訴。
    理  由
一、本件被告楊宗展所犯係死刑、無期徒刑、最輕本刑為3年以
    上有期徒刑以外之罪，其於準備程序進行中就被訴事實為有
    罪之陳述，經受命法官告知簡式審判程序之旨，並聽取當事
    人之意見後，本院合議庭認無不得或不宜改依簡式審判程序
    進行之情形，爰依刑事訴訟法第273條之1第1項、第284條之
    1規定，裁定由受命法官獨任進行簡式審判程序。又本件所
    引屬於審判外陳述之傳聞證據，依同法第273條之2規定，不
    受第159條第1項關於傳聞法則規定之限制，依法有證據能力
    ，均合先敘明。
二、本院查：
(一)上開犯罪事實，業據被告楊宗展於本院審理時坦承不諱（見
    金訴緝卷第250、251、263-1、316頁），核與證人即同案被
    告徐佩吟、邱進益、胡慧美之證述（徐佩吟部分見警一卷第
    28、29、34頁，邱進益部分見警十卷第37至49頁，胡慧美部
    分見警九卷第15頁）、證人即告訴人蘇素卿之證述（見警四
    卷第11至14頁）相符，並有與告訴人蘇素卿相關之報案三聯
    單、反詐騙諮詢專線紀錄表、受理詐騙帳戶通報警示簡便格
    式表、金融機構聯防機制通報單、ATM轉帳單據影本各1紙（
    見警二十三卷第13至21頁、第35頁）、本案第一銀行帳戶之
    交易明細（見警二十三卷第33頁）、胡慧美前揭郵局帳戶之
    交易明細（見警十八卷第299至303頁）等在卷可稽，足認被
    告楊宗展之任意性自白與事實相符，應堪採信。
(二)按，特定犯罪之正犯實行特定犯罪後，為掩飾、隱匿其犯罪
    所得財物之去向及所在，而令被害人將款項轉入其所持有、
    使用之他人金融帳戶，並由該特定犯罪正犯前往提領其犯罪
    所得款項得手，因已被提領而造成金流斷點，該當掩飾、隱
    匿之要件，該特定犯罪正犯自成立一般洗錢罪之正犯。又提
    供金融帳戶者主觀上如認識該帳戶可能作為對方收受、提領
    特定犯罪所得使用，對方提領後會產生遮斷金流以逃避國家
    追訴、處罰之效果，仍基於幫助之犯意，而提供該帳戶之提
    款卡及密碼，以利洗錢實行，仍可成立一般洗錢罪之幫助犯
    （最高法院刑事大法庭108年度台上大字第3101號裁定可資
    參照）。查，被告楊宗展提供前揭帳戶等資料供詐騙集團成
    員使用後，該詐騙集團即向告訴人蘇素卿施用詐術，進而為
    掩飾、隱匿其犯罪所得財物之所在、去向，令告訴人蘇素卿
    將受騙款項匯入被告楊宗展所提供之上開帳戶，經轉帳至同
    案被告胡慧美帳戶後，再由同案被告胡慧美前往提領詐欺所
    得款項轉交同案被告邱進益，得手後該犯罪所得即因被提領
    而形成金流斷點，致使檢、警單位事後難以查知其去向，該
    集團成員上開所為自該當掩飾、隱匿詐欺犯罪所得財物之洗
    錢行為，而為被告楊宗展所坦認，然其僅單純交付帳戶，並
    未分擔提款之行為，應僅成立幫助犯。
(三)綜上所述，本案事證明確，被告楊宗展上開犯行，洵堪認定
    ，應依法論科。
三、論罪科刑
(一)核被告楊宗展所為，係犯刑法第30條第1項、第339條之4第1
    項第2款三人以上共同犯詐欺取財罪、洗錢防制法第14條第1
    項洗錢罪之幫助犯。被告楊宗展以一幫助行為同時觸犯上開
    2罪名，為想像競合犯，依刑法第55條前段規定，從一重論
    以幫助三人以上共同犯詐欺取財罪。
(二)刑之加重、減輕
 1、被告楊宗展是否該當累犯，因公訴意旨就此未為主張，亦未
    具體提出證明方法，參照111年4月27日最高法院110年度台
    上大字第5660號刑事裁定意旨，本院自無庸依職權調查或為
    相關之認定，先予說明。
 2、按，洗錢防制法第16條第2項規定，犯前二條之罪，在偵查
    或審判中自白者，減輕其刑。次按，想像競合犯之處斷刑，
    本質上係「刑之合併」。其所謂從一重處斷，乃將想像競合
    犯組成之評價上數罪，合併為科刑一罪，其所對應之刑罰，
    亦合併其評價上數罪之數法定刑，而為一個處斷刑。易言之
    ，想像競合犯侵害數法益者皆成立犯罪，論罪時必須輕、重
    罪併舉論述，同時宣告所犯各罪名，包括各罪有無加重、減
    免其刑之情形，亦應說明論列，量刑時併衡酌輕罪部分量刑
    事由，評價始為充足，然後依刑法第55條前段規定「從一重
    處斷」，非謂對於其餘各罪可置而不論。因此，法院決定處
    斷刑時，雖以其中最重罪名之法定刑，做為裁量之準據，惟
    於裁量其輕重時，仍應將輕罪合併評價在內(最高法院108年
    度台上字第4405、4408號判決意旨參照)。查，被告楊宗展
    於本院審理時就違反洗錢防制法部分之犯罪事實有所自白，
    爰就其所犯洗錢犯行，依洗錢防制法第16條第2項規定減輕
    其刑，並應於裁量時一併評價。
 3、被告楊宗展未實際參與詐欺取財、洗錢犯行，所犯情節較正
    犯輕微，爰依刑法第30條第2項規定，按正犯之刑減輕之，
    並依法遞減輕之。
(三)爰以行為人之責任為基礎，審酌被告楊宗展明知國內現今詐
    欺案件盛行，竟基於縱幫助三人以上共同犯詐欺取財罪、洗
    錢罪，亦在所不惜之心態，提供自己之帳戶資料予徐佩吟等
    人作為犯罪之用，助長社會詐欺財產犯罪之風氣，致使無辜
    民眾受騙而受有財產上損害，亦擾亂金融交易往來秩序，危
    害社會正常交易安全，所為甚值非難。又被告楊宗展雖坦承
    犯行，惟告訴人蘇素卿損失不輕，而被告楊宗展並未與告訴
    人蘇素卿和解或取得蘇素卿之原諒。再衡酌被告楊宗展於本
    案尚未實際取得利益（詳下述），及其自陳之教育程度、生
    活及經濟狀況（因涉及個人隱私，故不予揭露，詳見金訴緝
    卷第318頁）等一切情狀，量處如主文所示之刑。
四、沒收部分
(一)被告楊宗展於警詢及偵訊時均陳稱：雖然徐佩吟跟我說出租
    帳戶一個月有5,000至6,000元之租金，另外還有分紅，但我
    都沒有拿到錢等語（見警四卷第5頁、偵五卷第118頁）。而
    本案並無證據證明被告楊宗展獲有犯罪所得，檢察官起訴書
    亦同此認定（見起訴書第24頁），自無宣告沒收犯罪所得之
    必要。
(二)至告訴人蘇素卿遭詐騙之款項，最終係由同案被告邱進益收
    受後轉交上手「阿軍」，且依卷內證據，亦無證據足認被告
    楊宗展有持有、取得或使用此部分款項，無從依洗錢防制法
    第18條第1項就所提領其餘款項諭知沒收。
據上論斷，應依刑事訴訟法第273條之1第1項、第299條第1項前
段，判決如主文。
本案經檢察官甘若蘋提起公訴，檢察官李佳韻到庭執行公訴。
中　　華　　民　　國　　111 　年　　5 　　月　　23　　日
                  刑事第十五庭  法　官  詹尚晃
以上正本證明與原本無異。
如不服本判決應於收受送達後20日內向本院提出上訴書狀，並應
敘述具體理由；如未敘述上訴理由者，應於上訴期間屆滿後20日
內向本院補提理由書（均須按他造當事人之人數附繕本）「切勿
逕送上級法院」。
中　　華　　民　　國　　111 　年　　5 　　月　　23　　日
                                 書記官  許麗珠
附錄本判決所引法條：
中華民國刑法第339條之4第1項
犯第339條詐欺罪而有下列情形之一者，處1年以上7年以下有期
徒刑，得併科1百萬元以下罰金：
一、冒用政府機關或公務員名義犯之。
二、三人以上共同犯之。
三、以廣播電視、電子通訊、網際網路或其他媒體等傳播工具，
    對公眾散布而犯之。

洗錢防制法第14條第1項
有第二條各款所列洗錢行為者，處7年以下有期徒刑，併科新臺
幣5百萬元以下罰金。

卷證目錄對照表
編號                  案卷  備註  1 高市警三二分偵字第10970765600號卷 警一卷  2 高市警三二分偵字第10970785300號卷 警二卷  3 高市警三二分偵字第10970857000號卷 警三卷  4 高市警三二分偵字第10971925200號卷 警四卷  5 高市警三二分偵字第10971925000號卷 警五卷  6 高市警三二分偵字第10971924800號卷 警六卷  7 高市警三二分偵字第10970857300號卷 警七卷  8 高市警三二分偵字第10971924500號卷 警八卷  9 高市警三二分偵字第10972106500號卷 警九卷  10 高市警三二分偵字第10972450700號卷 警十卷  11 高市警三二分偵字第10972450500號卷 警十一卷  12 高市警三二分偵字第10972450400號卷 警十二卷  13 高市警三二分偵字第10972451100號卷 警十三卷  14 高市警三二分偵字第10972450900號卷 警十四卷  15 高市警三二分偵字第10972451000號卷 警十五卷  16 高市警三二分偵字第10972450800號卷 警十六卷  17 高市警三二分偵字第10972450600號卷 警十七卷  18 高市警三二分偵字第10972456600號卷 警十八卷  19 高市警三二分偵字第10970787700號卷 警十九卷  20 高市警三二分偵字第10974039000號卷 警二十卷  21 高市警三二分偵字第10974007000號卷 警二十一卷  22 高市警三二分偵字第10974006900號卷 警二十二卷  23 高市警三二分偵字第10930709300號卷 警二十三卷  24 屏警分偵字第1091007120號卷 警二十四卷  25 高雄地檢109年度他字第1791號卷 他一卷  26 高雄地檢109年度他字第3883號卷 他二卷  27 高雄地檢109年度偵字第6188號卷一 偵一卷  28 高雄地檢109年度偵字第6188號卷二 偵二卷  29 高雄地檢109年度偵字第6025號卷 偵三卷  30 高雄地檢109年度偵字第6548號卷 偵四卷  31 高雄地檢109年度偵字第11152號卷 偵五卷  32 高雄地檢109年度偵字第11153號卷 偵六卷  33 高雄地檢109年度偵字第11158號卷 偵七卷  34 高雄地檢109年度偵字第6549號卷 偵八卷  35 高雄地檢109年度偵字第11162號卷 偵九卷  36 高雄地檢109年度偵字第11375號卷 偵十卷  37 高雄地檢109年度偵字第14414號卷 偵十一卷  38 高雄地檢109年度偵字第14415號卷 偵十二卷  39 高雄地檢109年度偵字第14103號卷 偵十三卷  40 高雄地檢109年度偵字第14409號卷 偵十四卷  41 高雄地檢109年度偵字第14410號卷 偵十五卷  42 高雄地檢109年度偵字第14411號卷 偵十六卷  43 高雄地檢109年度偵字第14412號卷 偵十七卷  44 高雄地檢109年度偵字第14413號卷 偵十八卷  45 高雄地檢109年度偵字第14666號卷 偵十九卷  46 高雄地檢109年度偵字第15635號卷 偵二十卷  47 高雄地檢109年度偵字第22731號卷 偵二十一卷  48 高雄地檢109年度偵字第23473號卷 偵二十二卷  49 高雄地檢109年度偵字第23474號卷 偵二十三卷  50 屏東地檢109年度偵字第4622號卷 偵二十四卷  51 屏東地檢109年度偵緝字第321號卷 偵二十五卷  52 屏東地檢109年度偵緝字第414號卷 偵二十六卷  53 高雄地檢109年度偵字第13327號卷 偵二十七卷  54 高雄地檢109年度偵字第23389號卷 偵二十八卷  55 高雄地檢109年度數採字第44號卷 數採一卷  56 高雄地檢109年度數採字第45號卷 數採二卷  57 雲警虎偵字第1091000261號卷 併警1卷  58 高雄地檢110年度偵字第3331號卷 併偵1-1卷  59 橋頭地檢109年度偵字第11032號卷 併偵1-2卷  60 雲林地檢109年度偵字第5229號卷 併偵1-3卷  61 橋頭地檢109年度查扣字第948號卷   62 高市警前分偵字第10973198400號卷 併警二卷  63 高雄地檢110年度偵字第6152號卷 併偵二卷  64 高市警三二分偵字第10970470700號卷 併警3-1卷  65 高市警三二分偵字第10970368600號卷 併警3-2卷  66 高雄地檢109年度他字710號卷 併他3-1卷  67 高雄地檢109年度他字1028號卷 併他3-2卷  68 高雄地檢09年度偵字第3739號卷 併偵3-1卷  69 高雄地檢109年度偵字第4256號卷 併偵3-2卷  70 士林地檢109年度偵字第7168號卷 併偵四卷  71 彰化地檢110年度偵字第2659號卷 併偵五卷  72 雲警虎偵字第1091000261號卷 併警六卷  73 雲林地檢109年度偵字第5229號卷 併偵6-1卷  74 高雄地檢109年度偵字第19173號卷 併偵6-2卷  75 本院109年度偵聲字第148號卷 偵聲一卷  76 本院109年度偵聲字第88號卷 偵聲二卷  77 本院109年度聲羈字第83號卷 聲羈卷  78 本院110年度審金訴字第21號卷 審訴卷  79 本院110年原金訴字第5號卷一 院一卷  80 本院110年原金訴字第5號卷二 院二卷  81 本院111年度金訴緝字第3號卷 金訴緝卷